臺灣臺中地方法院交通事件裁定　　　　95年度交聲字第1235號
原處分機關　交通部公路總局臺中區監理所
異　議　人
即受處分人　丁○○
　　　　　　　　　送達代收人.
上列異議人即受處分人因違反道路交通管理處罰條例案件，對於
交通部公路總局臺中區監理所於民國九十五年十一月二十一日所
為之處分（原處分案號：中監違字第裁六０－Ｚ0000000
0號），聲明異議，本院裁定如下：
    主  文
異議駁回。
    理  由
一、原處分機關略以：異議人即受處分人（下稱受處分人）丁○
    ○駕駛車號九七三三－ＪＬ號自用小客車，於民國九十五年
    十月十五日上午十二時三十分許，在國道三號公路南下二三
    九點六公里處，因「行速一二六公里，限速一一０公里，超
    速十六公里，經雷射測距一九五公尺」之違規事實，經國道
    公路警察局第七警察隊員警當場舉發，受處分人要求減輕罰
    則未果，拒簽收違規通知單而離開現場。受處分人依限期到
    案申訴，經向原舉發機關查證違規屬實，原處分機關遂於九
    十五年十一月二十一日以中監違字第裁六０－Ｚ00000
    000號裁決書，以違反道路交通管理處罰條例第三十三條
    第一項第一款規定，裁處受處分人罰鍰新臺幣（下同）三千
    元，並記違規點數一點，逾期則依違反道路交通管理事件統
    一裁罰標準表及裁決書處罰主文裁處，於法並無不合等語。
二、聲明異議意旨則以：受處分人於上開時、地駕駛上開車輛在
    該路段遵循前車並保持距離前進，員警乃欲攔檢超速之前車
    未果，轉而攔檢受處分人所駕車輛，而認定係受處分人車輛
    超速，然雷射槍既未顯示受處分人之車號，亦無照片可以佐
    證，僅以員警之片面說詞，難令受處分人信服，為此爰聲明
    異議云云。
三、按受處分人不服第八條主管機關所為之處罰，得於接到裁決
    書之翌日起二十日內，向管轄地方法院聲明異議；又交通法
    庭認為聲明異議無理由者，應以裁定駁回之，道路交通管理
    處罰條例第八十七條第一項、道路交通案件處理辦法第十九
    條各定有明文。又按汽車行駛高速公路而不遵守管制之規定
    者，處汽車駕駛人三千元以上六千元以下罰鍰；汽車行駛高
    速公路應依速限標誌指示；行車速度應依標誌或標線之規定
    ；汽車駕駛人有第三十三條情形者，除依原條款處罰鍰外，
    並予記違規點數一點，道路交通管理處罰條例第三十三條第
    一項、第六十三條第一項第一款、道路交通安全規則第九十
    三條第一項、高速公路及快速公路交通管制規則第五條第一
    項及違反道路交通管理事件統一裁罰標準表分別定有明文。
四、經查：
（一）受處分人於九十五年十月十五日上午十二時三十分許，在
      國道三號公路南下二三九點六公里處，經警以受處分人因
      「行速一二六公里，限速一一０公里，超速十六公里，經
      雷射測距一九五公尺」之違規事實當場攔檢舉發，惟受處
      分人要求減輕罰則未果，拒簽收違規通知單而離開現場，
      嗣經原處分機關以上開裁決書裁處受處分人罰鍰三千元，
      並記違規點數一點，而受處分人於限期內提出異議等情，
      為受處分人所不爭執，且有內政部警政署國道公路警察局
      公警局交字第Ｚ00000000號舉發違反道路交通管
      理事件通知單、內政部警政署國道公路警察局第七警察隊
      九十五年十一月十五日以公警七交字第０九五０七七一二
      七一號函及裁決書在卷足佐，堪先認定屬實。
（二）至受處分人雖以上情置辯。然查，雷射測速槍配備係政府
      購置，因係國外先進科學儀器，在我國經濟部中央標準局
      尚未制訂檢定雷射測速槍之規範前，乃適用國外檢定及出
      廠檢驗標準，而原舉發機關使用之雷射測速槍有國外出廠
      之檢驗報告，且該檢驗合格文件業經我國駐外機關認證等
      情，有雷射測速槍（機號ＵＸ００九０四九號）檢驗證明
      書及美國國務院證明書等附卷可稽，又本件員警於上開時
      、地出示予受處分人觀看之雷達測速槍上，確有顯示某一
      車輛以一百二十六公里／時之速度超速等情，亦為受處分
      人所不爭執，且有上開舉發通知單在卷足佐，則原舉發機
      關所使用進行本件超速測定之雷達測速槍，其準確性當無
      疑義，而員警攔檢受處分人車輛前，確有某一車輛在上開
      時、地以一百二十六公里／時之速度超速，亦堪認定。
（三）又查，依證人即本件舉發員警丙○○、乙○○均於本院訊
      問時結證陳稱：「我們是以雷射槍鎖定超速車輛，不可能
      發生別輛車輛發生超速而鎖定到受處分人車輛，因為雷射
      槍是有紅點鎖定，不會顯示車號，是利用雷射槍的光學原
      理，雷射槍是鎖定單一車輛，不會去鎖定到別輛車，即使
      是受處分人附近的車輛超速，因為雷射槍只鎖定單一車輛
      ，也不會測到該部車輛，我們是選擇車輛之後測定超速的
      時速，有可能有超速的車輛我們沒有鎖定到，但一旦被我
      們以雷射槍鎖定的車輛有超速的情形，以雷射槍上的紅點
      打到該部車輛的車牌，以光學原理會把該部車牌、車輛的
      車距時速顯示在雷射槍上，因雷射槍裡面沒有記憶體，但
      是車牌及車輛的狀況是我們從雷射槍上就看得到，我們距
      離受處分人的車輛最遠大約三百公尺，雷射槍本身可以打
      到五百公尺以內的車輛。」等語，佐以衡情上，雷射測速
      槍係使用光波及都普勒原理來測速，為一精密、精確之科
      技測速器，其特性為只能鎖定一個測速目標，確認違規車
      輛不會有錯誤，不易被違規者以反偵測設備偵測，偵測時
      間僅需零點三秒，不需要校正，可以連續紀錄超速車輛於
      觀測螢幕，由警察測速攔截後，出示觀測螢幕予違規者，
      作為確認之用，即執勤人員以雷射測速槍上方視窗內紅外
      線點瞄準被測車輛，經鎖定後，槍內螢幕即顯示其速度與
      施測者之距離，不受他車影響（雖有他車前後行駛或併行
      亦同），配合目視查看車道中車輛動態（清楚辨識），確
      認該鎖定車輛超速無誤後始予攔查；且該類型雷射槍係依
      現場攔檢所設計之測速器，駕駛人可當場檢視雷射槍行速
      顯示器所表示之數據佐證，故無附屬照相功能，無法提示
      照片等情，可見本件確係員警使用雷射測速槍鎖定受處分
      人所駕上開單一車輛，進而舉發受處分人上開超速之違規
      事實無疑，而員警縱未能提出任何照片足資佐證以上開雷
      射測速槍鎖定者確為受處分人之車輛，然因此乃合於員警
      以雷射測速槍在高速公路上舉發超速之執行方式，自已無
      礙於受處分人所駕上開車輛，確係上開超速違規車輛事實
      之認定。蓋因本件雷射測速槍與受處分人違規車輛之測距
      為一百九十五公尺，並未超過人之肉眼及測速雷射槍測速
      之工作範圍，則證人即員警所為上開證述，自已合乎常理
      ，而當為事實；況證人即員警與受處分人互不相識且無怨
      隙，倘若受處分人所駕車輛確非本件超速之車輛，則員警
      豈有不於舉發現場攔檢並追捕真正超速之車輛，復有自陷
      於偽證罪之追訴以構詞誣賴受處分人之可能。又就本件卷
      存證據資料以觀，亦無任何積極證據足以證明警員上開證
      述係屬虛偽不實，且未有足以令人顯信員警上開證述為不
      可採之品行證據或前科證據存在，本院自不得僅因證人為
      本件開單告發受處分人之員警而否認其等於訴訟上所具之
      證人資格。此外，受處分人就上開證人之證述，復無法提
      出有力之證據資料，以使本院對證人所述產生合理之懷疑
      ；再者，交通警察製單舉發違反道路交通管理處罰條例所
      列之違規事實，本質上為行政處分，係公務員基於職務上
      之權力，依法就特定之具體事件上所為之具公法上效果之
      單方面行政行為，基於公務員為公法上行為具有公信力之
      原則，該行政行為當可被推定為真正，且值勤警員本其維
      護交通秩序、安全職責所為之舉發，自應受到合法、正確
      之推定。綜上，受處分人至今亦無法提出任何對其有利之
      證據供本院參酌，是僅空言指摘原舉發不當，尚屬無據。
（四）基上，該處高速公路就自小客車之行車速限既限定於時速
      一百一十公里，揆諸首揭說明，則任何小客車皆應依照該
      速限標誌指示行駛，以維護高速公路之交通秩序與安全，
      又受處分人駕駛之車輛時速確為一二六公里，復如上述，
      自屬明顯違反上開規定而超速十六公里無疑，從而，原處
      分機關據以援引上開規定，裁處受處分人罰鍰三千元，並
      記違規點數一點，逾期則依裁決書處罰主文規定處罰，並
      無不當，本件異議為無理由，應予駁回。
據上論斷，依道路交通管理處罰條例第八十七條第二項，道路交
通案件處理辦法第十九條，裁定如主文。
中　　華　　民　　國　　96　　年　　2 　　月　　27　　日
                  臺灣臺中地方法院交通法庭
                      法  官  許惠瑜
上正本證明與原本無異。
如不服本裁定，應於送達後五日內，向本院提出抗告狀。
                      書記官  陳佳君
中　　華　　民　　國　　96　　年　　2 　　月　　27　　日
